臺灣高等法院臺中分院民事判決　　　　　 94年度上字第148號
上　訴　人　丁○○　　住南投縣名間鄉中正村庄仔巷9號
視同上訴人　丙○○　　住南投縣名間鄉中正村庄仔巷9號
視同上訴人　乙○○　　住南投縣名間鄉中正村庄仔巷9號
視同上訴人　戊○○　　住南投縣名間鄉○○路九六之20號
被　上訴人　甲○○　　住南投縣名間鄉中正村庄仔巷9號
上列當事人間請求分割共有物事件，上訴人對於民國94年3月3日
臺灣南投地方法院93年度訴字第273號第一審判決提起上訴，經
本院於94年5月18日言詞辯論終結，判決如下：
　　主　　　文
上訴駁回。
第二審訴訟費用由被上訴人、視同上訴人戊○○各負擔四分之一
，視同上訴人丙○○、乙○○各負擔八分之一，餘由上訴人負擔
。
　　事　　　實
一、本件被上訴人起訴主張：坐落南投縣名間鄉○○段七九號土
    地，為兩造所共有，被上訴人及上訴人丁○○、視同上訴人
    戊○○應有部分各為四分之一，視同上訴人丙○○、乙○○
    應有部分各為八分之一，兩造間就系爭土地並無不得分得之
    協議，又無因物之使用目的而不能分割之情事，但兩造無法
    達成分割之協議，爰訴請依原判決附圖所示之分割方案分割
    等語。於本院則聲明：上訴駁回。併稱：上訴人之訴訟代理
    人於原審審理中已表示同意依原審判決附圖所示方案分割，
    現如依上訴人所主張之分割方案，一定會拆到伊之地上建物
    ；且伊不同意互為找補等語。
二、上訴人丁○○則主張：依原審判決之分割方案，則就該圖B
    及C部分交界線，C部分竟有部分凸向上訴人所取得B部分，
　　造成該部分土地利用困難，因此B及C部分之界線應截彎取直
    ，以利土地資源之充分利用，但不同意互為找補等語。上訴
    聲明:
    （一）原判決廢棄。
    （二）請准兩造共有坐落南投縣名間鄉○○段七九號土地予
          以分割，其分割方法如附圖（二）所示編號A部分面
          積四五六、二一平方公尺分歸視同上訴人戊○○取得
          ，編號B部分面積四五六、二二平方公尺分歸上訴人
          丁○○取得，編號C部分面積四五六、二一平方公尺
          分歸被上訴人甲○○取得，編號D部分面積二二八、
          一一平方公尺分歸視同上訴人乙○○取得，編號E部
　　　　　分面積二二八、一一平方公尺分歸視同上訴人丙○○
  　　　　取得。
    （三）第一、二審訴訟費用由被上訴人負擔。
三、視同上訴人戊○○則稱: 同意原審分割方案，伊不要上訴，
    求為適法判決。
四、本件為分割共有物訴訟，其訴訟標的對於兩造共同訴訟之各
    人，皆須合一確定，上訴人丁○○上訴之效力，應及於原審
    同造共同訴訟之丙○○、乙○○及戊○○，爰併列渠等三人
    為上訴人。又視同上訴人丙○○、乙○○經合法送達，未於
    言詞辯論期日到場，核無民事訴訟法第三百八十六條所列各
    款情形，就此部分，爰依被上訴人之聲請，由其一造辯論而
    為判決。
五、被上訴人起訴主張坐落南投縣名問鄉○○段七九號土地，為
    兩造所共有，被上訴人及上訴人丁○○、視同上訴人戊○○
    應有部分各為四分之一，視同上訴人丙○○、乙○○應有部
    分各為八分之一，兩造間就系爭土地並無不得分得之協議，
    又無因物之使用目的而不能分割之情事，但兩造無法達成分
    割之協議等情，業據提出土地登記簿謄本、地籍圖謄本等為
    証，且為上訴人等所不爭執，自堪信為真實。被上訴人依民
    法第八百二十三條第一項規定，訴請分割系爭共有物，自屬
    正當，應予准許。
六、按分割共有物應斟酌當事人之聲明、共有物之性質、經濟效
    用及全休共有人之利益等為公平決定，若共有人就共有物上
    之建物在其生活上有密不可分之依存關係，且有重大經濟利
    益，自不宜全然不顧而為拆除。經查，本件系爭土地整體為
    梯形狀，其東北方（即較長之一底）面臨四線道三十多公尺
    寬之南投縣名間鄉○○路，如原判決附圖及本件附圖所示A
    部分中有部分為視同上訴人戊○○所有之已辦理保存登記之
    鐵架造農舍，B部分中有部分為上訴人丁○○之鐵架造建物
    ，C部分有部分為被上訴人所有已為保存登記之二樓加強磚
    造農舍，其餘木造建物，已經原審法院執行處於九十四年一
    月二十一日以九十三年執字第六七○九號執行事件拆除建物
    完畢，另D、E部分有貨櫃及鐵架造建物等。已經原審會同南
    投地政事務所派員履勘並製有勘驗筆錄及現況複丈成果圖附
    卷足稽，並有台灣南投地方法院九十三執平字第六七○九號
    函、九十二年度投簡字第五一七號和解筆錄、照片等可按。
    復為上訴人丁○○、戊○○及被上訴人等所不爭，應屬真正
    。本院審酌系爭土地之經濟效益並兼顧全體共有人之利益與
    意願，認採如原審判決附圖所示之分割方法，則每共有人均
    臨面臨四線道三十公尺寬之南投縣名間鄉○○路，對外交通
    自無不便，亦符合被上訴人、上訴人丁○○、戊○○等之占
    有現狀，將來亦無須拆除地上建物，使渠等不喪失現有地上
    物之利益。雖該附圖B、C部分之分界線部分中間有一段依比
    例尺計約十公尺部分，係向B部分凸出，惟其寬度甚微，依
    比例尺計約五十餘公分，且系爭土地之長度即B、C界線之長
    度依比例尺計長達五十餘公尺，該中間向原判決附圖B部分
    稍微凸出部分，對B部分之建築、使用影響甚微、對上訴人
    使用及分得土地之價值並無影響、無礙於該部分土地之利用
    。即上訴人戊○○及丁○○所分得如原判決附圖A、B所示部
    分，除向B部分微凸出部分外，二者地形大致完整，成長方
    形狀。而反觀被上訴人所分得之原判決附圖所示C部分之西
    南方，係不規則之狹長形，該狹長部分土地之可整體利用價
    值自較上訴人丁○○分得如原判決附圖B部分及戊○○分得
    之原A部分為低，是原判決附圖分割方案保留被上訴人二樓
    加強磚造房屋免於拆除，揆諸前揭說明，亦較符合公平之原
    則。如依上訴人上訴時所主張之分割方案，勢必拆除被上訴
    人地上物之一部，使被上訴人蒙受較大之損失；且上訴人丁
    ○○、戊○○及被上訴人復均表示不論分割方案如何，均不
    願互為找補（見本院九十四年五月十八日之言詞辯論筆錄）
    ，勢必不可能一面保存地上建物之完整，一面使附圖所示B
    、C間分界線平直，復不必互相找補。況上訴人丁○○於原
    審復已同意原判決所示之分割方案（見原審卷第九十八頁）
    。是上訴人丁○○上訴所提之如附圖所示之分割方案顯非適
    當之方法。
七、綜上所述，原判決所採之分割方法尚屬允當，上訴意旨指摘
    原判決不當，求予廢棄，為無理由，應駁回其上訴。
八、據上論結，本件上訴為無理由，爰依民事訴訟法第四百四十
    九條第一項、第三百八十五條第一項、第八十條之一，判決
    如主文。
中　　華　　民　　國　　94　　年　　6 　　月　　1 　　日
                  民事第六庭    審判長法　官  吳火川
                                      法　官  陳繼先
                                      法　官  吳惠郁
正本係照原本作成。
如對本判決上訴，須於收受判決送達後20日內向本院提出上訴書
狀，其未表明上訴理由者，應於提出上訴後20日內向本院提出上
訴理由書（須按他造人數附具繕本）。上訴時應提出委任律師為
訴訟代理人之委任狀。具有民事訴訟法第 466條之1第1項但書或
第 2項之情形為訴訟代理人者，另應附具律師及格證書及釋明委
任人與受任人有該條項所定關係之釋明文書影本。
                                      書記官  柯孟伶
中　　華　　民　　國　　94　　年　　6 　　月　　3 　　日
                                        　　　　　　　Ｂ
